臺灣高等法院臺中分院刑事裁定　
111年度抗字第624號
抗  告  人  
即  被  告  李尚隆



選任辯護人  黃慧仙律師
上列抗告人即被告違反槍砲彈藥刀械管制條例案件，不服臺灣臺
中地方法院中華民國111年6月10日所為延長羈押之裁定（110年
度訴字第1664號）提起抗告，本院裁定如下：
    主  文
抗告駁回。
    理  由
一、本件抗告意旨略以：⑴按「刑法第四十條所稱犯最重本刑為
    三年以下有期徒刑之刑者，係指法定最重本刑而言，並不包
    括依總則加重或減輕情形在内。」司法院院解字第3755號解
    釋著有明文。又「…刑法第五十五條牽連犯比較罪名之重輕
    ，係以所犯法條規定之本刑為其標準，如有加減之事由，除
    屬刑法分則之加重或減輕，因屬法定本刑之規定，應以加重
    或減輕後之法定本刑為比較之準據外，若係刑法總則之加重
    ，則屬科刑之範圍，於法定本刑之輕重不生影響…」最高法
    院94年台上字第67號刑事判決著有明文。依前開實務見解，
    被告自白犯行且供出槍彈來源及去向，依槍砲彈藥刀械管制
    條例第18條第4項規定減輕其刑後，其所犯即非屬刑事訴訟
    法第101條第1項第3所定最輕本刑為5年以上有期徒刑之罪，
    而無該條所重罪羈押要件之適用，原裁定仍認係重罪予以延
    長羈押實有違誤。⑵被告在受傷後回臺北治療期間，范哲維
    透過不同管道要找被告，被告恐其報復及要取回搶砲而未居
    住在家裏，亦因擔心而無法入眠致常生病，更因怕母親擔心
    未天天與母親聯絡，方不知開庭時間而未準時到庭，此為人
    情之常更未違法，並非為脫免罪責而未到庭，被告現已據實
    陳述，且母親亦願與伊一起克服困難不害怕被報復，被告倘
    具保即能安心回家居住，被告亦願以重金、限制出境出海、
    每日到警局報到等方式，來保證被告一定會入監執行。此外
    ，被告所犯之罪減刑後已非法定之重罪，入監執行反而對被
    告有利，蓋行刑權之時效漫長，而被告入監執行尚有假釋的
    機會，故被告定會前去執行，然執行前尚有工作需交接亦希
    望能在執行前尚有陪伴母親之機會，原裁定未審及此一情況
    ，僅以未準時到庭即認被告有逃亡之虞，且無隻字片語陳明
    何以繼續羈押與被告人權之權衡符合「比例原則」，亦有違
    誤。為此懇請鈞院審酌上情，被告李尚隆無逃亡之虞，且無
    羈押之原因及必要，特提起抗告，請求撤銷原裁定等語。　
    　
二、按被告經法官訊問後，認為犯罪嫌疑重大，而有刑事訴訟法
    第101條第1項或101條之1第1項所規定之各款情形，非予羈
    押，顯難進行追訴、審判或執行者，得羈押之。又羈押被告
    ，偵查中不得逾2月，審判中不得逾3月。但有繼續羈押之必
    要者，得於期間未滿前，經法院依第101條或第101條之1之
    規定訊問被告後，以裁定延長之。刑事訴訟法第108條第1項
    定有明文。至於有無羈押之必要，則由法院以上述羈押之目
    的依職權為目的性之裁量為其裁量標準，除被告犯罪嫌疑已
    屬重大外，自當基於訴訟進行程度、犯罪性質、犯罪實際情
    狀及其他一切情事，審慎斟酌有無上開保全目的，依職權妥
    適裁量，俾能兼顧國家刑事追訴、刑罰權之順暢執行及人權
    保障。另所謂羈押必要性，係由法院就具體個案，依職權衡
    酌是否有非予羈押顯難保全證據或難以遂行訴訟程序者為依
    據，法院在不違背通常生活經驗之定則或論理法則時，依法
    自有審酌認定之職權。
四、經查：　　
  ㈠抗告人即被告李尚隆（下稱被告）因涉犯違反槍砲彈藥刀械
    管制條例第7條第4項未經許可持有具有殺傷力之非制式手槍
    、同法第12條第4項未經許可持有彈行動及同法第14條第3項
    未經許可持有刀械等罪嫌，且所犯為最輕本刑有期徒刑5年
    以上之罪，被告於偵查中經臺灣臺中地方檢察署檢察官指定
    新臺幣3萬元，由具保人出具保證金後將被告釋放，然被告
    於民國110年10月26日原審準備程序時電告原審生病而未到
    庭，經原審調取被告之病歷資料當天並無就醫紀錄，原審依
    法發布通緝後方為警逮捕到案，有逃亡之事實，又被告涉犯
    為最輕本刑有期徒刑5年以上之重罪，衡以重罪常伴隨有逃
    亡之高度可能，依一般通常之情有逃亡之虞，且被告前有棄
    保逃亡及無故不到案而遭通緝等事實，原審因而認為被告有
    上開羈押理由及必要性，依刑事訴訟法第101條第1項第1款
    、第3款規定，自民國111年1月20日起羈押3月；再經原審於
    111年4月13日裁定被告自111年4月20日起延長羈押2月；嗣
    於111年6月1日羈押期間屆滿前經原審訊問後，認為被告涉
    犯前開罪嫌之犯罪嫌疑重大，且被告本案所犯為槍砲彈藥刀
    械管制條例第7條第4項等罪，為最輕本刑有期徒刑5年以上
    之重罪，被告於準備程序時即經合法傳喚無正當理由未到庭
    ，經原審依法裁定沒收具保人繳納之保證金，並發布通緝後
    始為警逮捕歸案，已有逃亡之事實；衡以重罪常伴隨有逃亡
    之高度可能，此係趨吉避凶、脫免刑責、不甘受罰之基本人
    性，依客觀、正常之社會通念，實足認被告有逃亡之相當或
    然率存在，有相當理由認被告有逃亡之虞，且被告所涉本案
    犯行，對於國家社會治安危害甚大，考量本案目前於本院訴
    訟進行之程度，權衡國家刑事司法權之有效行使、社會秩序
    及公共利益、人身自由之私益及防禦權受限制之程度，衡諸
    「比例原則」及「必要性原則」後，原審認被告仍有刑事訴
    訟法第101條第1項第1款、第3款之羈押原因及必要性未消滅
    ，且無從以具保等其他方式取代，被告仍有羈押之必要，裁
    定自111年6月20日起延長羈押2月。以上各情，業據本院核
    閱原審案卷無訛。是原審所為之延長羈押裁定，在目的與手
    段間之衡量，並無明顯違反比例原則之情形，按上說明，自
    難遽指有何違法或不當。
  ㈡抗告人雖以前詞指謫本件依槍砲彈藥刀械管制條例第18條第4
    項規定減輕其刑後，被告所犯即非屬刑事訴訟法第101條第1
    項第3所定最輕本刑為5年以上有期徒刑之罪，而無該條所重
    罪羈押要件之適用等語。惟刑事訴訟法第101條第1項第3款
    所定「所犯為死刑、無期徒刑或最輕本刑為5年以上有期徒
    刑之罪」，係以抗告人所犯之罪之「法定本刑」為準，與其
    有無減輕其刑之法定事由無關（最高法院110年度台抗字第2
    98號刑事裁定），而本件被告所涉犯槍砲彈藥刀械管制條例
    第7條第4項之未經許可持有具有殺傷力之非制式手槍罪，其
    法定刑為「5年以上有期徒刑，併科新臺幣1千萬元以下罰金
    」，係屬法定刑最輕本刑有期徒刑5年以上之罪，依法即有
    刑事訴訟法第101條第1項第3款所定要件之適用。再者，被
    告所犯違反槍砲彈藥刀械管制條例第7條第4項之非法持有非
    制式手槍罪，業經原審認定並無槍砲彈藥刀械管制條例第18
    條第4項規定之適用餘地，於111年6月21日以110年度訴字第
    1664號刑事判決，判處有期徒刑5年10月，併科罰金新臺幣1
    0萬元，宣告之刑非輕，即伴有逃亡之高度可能，是抗告意
    旨所指，經核係徒憑己見，任意指摘原裁定不當，非有理由
    。
  ㈢又抗告人雖稱，被告母親願與伊一起克服困難不害怕被報復
    ，被告倘具保即能安心回家居住，願以重金、限制出境出海
    、每日到警局報到等方式，來保證被告一定會入監執行等云
    云。惟本院衡酌被告前已有棄保逃亡及無故不到案而遭法院
    通緝為警緝獲方歸案等事實，足見被告有無故未遵期須經通
    緝到案之情，其逃匿以規避審判程序進行及刑罰執行之可能
    性高，有事實足認被告上開逃亡或有逃亡之虞等羈押之原因
    ，不會因為以具保、責付或限制住居等替代處分而有所改觀
    ，況且本案雖經原審於111年6月29日宣判在案，惟全案仍得
    上訴，猶未確定，復有後續審判及執行程序尚待進行，若改
    採命被告具保、責付或限制住居等侵害較小之手段，均不足
    以確保日後之審判程序或判決確定後執行程序之順利進行，
    是衡諸比例原則中狹義比例性，羈押固然造成被告人身自由
    受到拘束，然與被告可能不到庭或不到案執行之風險判斷，
    仍應認有羈押之必要性。至抗告意旨中提及被告之工作及家
    庭狀況，則與判斷被告應否羈押之原因及必要無涉，本件復
    查無刑事訴訟法第114條所列之各款情形，則抗告人仍執前
    詞，指摘原裁定不當，自難憑採。
五、綜上所述，原審於訊問被告後，經斟酌全案及相關事證暨訟
    進行程度及其他一切情事，認被告羈押原因仍然存在，有繼
    續羈押之必要，且無刑事訴訟法第114條所列之情形，因而
    駁回具保停止羈押的聲請，裁定被告自111年6月20日起延長
    羈押二月，係為原審就案件具體情形依法裁量職權之行使，
    經核在目的與手段間之衡量，並無違反比例原則，其認事用
    法並無違誤。抗告人之抗告意旨猶執前詞指摘原裁定不當，
    均為無理由，應予駁回。
依刑事訴訟法第412條，裁定如主文。
中　　華　　民　　國　　111 　年　　7 　　月　　12　　日
            刑事第三庭    審判長法　官  楊  真  明
　　　　　　　　　　　　        法　官  李  明  鴻
　　　　　　　　　　　　　      法　官  楊  欣  怡
以上正本證明與原本無異。
不得再抗告。
                                書記官  孫  銘  宏
　　　　　　　　　　　　　　　　
中　　華　　民　　國　　111 　年　　7 　　月　　12　　日